最高法院刑事判決　　　　　　一○○年度台上字第四三四四號
上　訴　人　黃峰清
上列上訴人因違反毒品危害防制條例案件，不服台灣高等法院中
華民國一○○年五月二十五日第二審判決（一○○年度上訴字第
一二二號，起訴案號：台灣板橋地方法院檢察署九十九年度偵字
第一三五五二號），提起上訴，本院判決如下：
    主  文
上訴駁回。
    理  由
按刑事訴訟法第三百七十七條規定，上訴於第三審法院，非以判
決違背法令為理由，不得為之。是提起第三審上訴，應以原判決
違背法令為理由，係屬法定要件。如果上訴理由書狀並未依據卷
內訴訟資料，具體指摘原判決不適用何種法則或如何適用不當，
或所指摘原判決違法情事，顯與法律規定得為第三審上訴理由之
違法情形，不相適合時，均應認其上訴為違背法律上之程式，予
以駁回。本件上訴人黃峰清上訴意旨略稱：（一）、依刑事訴訟
法第一百條之一規定，訊問被告，應全程連續錄音；必要時，並
應全程連續錄影。證人楊龍火於製作警詢筆錄時，並未錄音，有
警詢筆錄記載足稽，違背上開規定，應無證據能力，原審認其警
詢中之供述，係出於自由意志，具有可信性，並為證明犯罪事實
之存否所必要，為有證據能力，予以採信，自屬違背證據法則之
違法。（二）、楊龍火先則於警詢時稱：伊認識綽號「峰清」之
男子，是朋友關係；嗣於檢察官偵查中又稱：在買賣之前與其沒
有見過面等語。既稱與上訴人素不相識，之前未曾見過面，在匆
忙交易之下，如何能記得上訴人之容貌並予以指認，不無可疑。
原審未予傳喚作證，難謂無剝奪上訴人之反對詰問權等語。
本件原審經審理結果，認為上訴人有其事實欄所載販賣第一級毒
品海洛因予楊龍火一次之犯行，罪證明確，因而撤銷第一審之科
刑判決，依刑法第四十七條第一項、第五十九條之規定，改判仍
論處上訴人販賣第一級毒品罪，處有期徒刑十五年十月及相關沒
收之宣告。係依憑：上訴人承認於案發時、地，以其持用之門號
0000000000行動電話，與楊龍火使用之門號0000
000000行動電話曾數次聯繫，相約在台北縣三重市（現改
制為新北市三重區○○○路天竺戶廟前見面，交付一包海洛因（
重約○．九公克）予楊龍火，並收取新台幣（下同）四千五百元
等情不諱。楊龍火於警詢及偵查中一致證稱：伊使用前揭行動電
話，於民國九十八年十一月十二日十六時二十四分至十七時四十
四分許，先後三次與綽號「峰清」之男子（即上訴人）所使用之
上開行動電話聯繫，並以四千五百元價格，向其購買海洛因毒品
一包（重約○．九公克），相約在天竺戶廟前交易等語，又有上
訴人及楊龍火所使用行動電話通訊監察譯文在卷足稽。上訴人對
於該通訊監察譯文內容之真實，復不爭執，堪以採信。復徵之其
等（Ａ指楊龍火，Ｂ指上訴人）通話內容：Ｂ：嗯？我跟你講，
你要處理一個四一的嗎？Ａ：噢！峰清我請教你一下，你可不可
以留空間給我。Ｂ：你跟他說多少錢？Ａ：四五阿。Ｂ：四五怎
麼對啦？現在都是五了，五我都沒向你們賺了，五啦！你現在可
以給人家五五或是六○了。Ａ：沒關係，我都是賺空間而已。Ｂ
：天竺戶？也是可以阿，也是可以。Ａ：好啦！我們到天竺戶好
了。不然，７－１１商店那裡太明顯了。Ｂ：OK、OK！好。而楊
龍火於警詢證稱：上述對話，「處理一個四一」是指伊要買四分
之一（錢）海洛因（重約○．九公克），「留空間」意指海洛因
毒品要好一點等語。綜上所述，本件上訴人販賣第一級毒品之犯
行，事證至明。原判決已詳敘其調查、取捨證據之結果及憑以認
定犯罪事實之心證理由，並指駁上訴人所辯係與楊龍火合資購買
毒品，並予分配云云，委無足採。從形式上觀察，並無足以影響
判決結果之違法情形存在。另查：（一）、被告以外之人於審判
中有滯留國外或所在不明而無法傳喚或傳喚不到之情形者，其於
檢察事務官、司法警察官或司法警察調查中所為之陳述，經證明
具有可信之特別情況，且為證明犯罪事實之存否所必要者，得為
證據，刑事訴訟法第一百五十九條之三第三款定有明文。所謂「
傳喚不到」係指滯留國外或所在不明而傳喚不到而言；且傳喚不
到之情形，須以依法定程序或其他合理方法無法使其出庭為前提
。查楊龍火經第一審合法傳喚均未到庭，復經第一審法院命司法
警察執行拘提，及囑託台灣宜蘭地方法院檢察署拘提，均拘提無
著，有送達回證、宜蘭縣政府警察局礁溪分局九十九年十一月十
八日警礁偵字第○九九四一○四五六一號函、拘票、拘提報告在
卷可稽，且楊龍火業經台灣板橋地方法院檢察署及台灣板橋地方
法院分別通緝在案等情，亦有被告全國通緝紀錄表可稽，是楊龍
火於審判中確有所在不明而無法傳喚之情。而觀諸其於警詢時之
陳述甚為詳盡，對警方之問題均能為連續陳述，足認其於警詢時
之精神狀態良好，所為陳述顯係出於自由意志，並非以不正方法
取得，自具有可信之特別情況。復參酌楊龍火於警詢時之陳述，
攸關上訴人是否成立犯罪，具有證明犯罪事實存否之必要性，是
以其於警詢之陳述，依上開規定，自有證據能力，原判決已說明
甚詳。而同法第一百條之一規定，訊問被告，應全程連續錄音；
必要時，並應全程連續錄影，係指訊問被告而言。楊龍火於本案
係基於證人身分而非以被告身分接受詢問，自無違背應錄音之規
定甚明，故無上訴意旨（一）所指之違法。（二）、刑事訴訟法
第一百五十九條之一第二項，明定被告以外之人（含被害人、證
人等）於偵查中向檢察官所為陳述，除顯有不可信之情況外，得
為證據。所謂「不可信之情況」，由法院審酌被告以外之人於陳
述時之外在環境及情況而為判斷。而被告以外之人於偵查時，是
否與被告對質，與其陳述時之外在環境並無必然之關聯，自不得
以偵查中未經被告詰問，逕認該陳述無證據能力。至該等陳述與
事實是否相符，要屬證據證明力之問題，與證據能力之有無，不
容混淆。查楊龍火於檢察官偵查時之陳述，其對檢察官之問題均
能為連續陳述，且陳述其向上訴人購買海洛因等情節，均係其親
身經歷，亦無受到脅迫、誘導等不正取供之情形，原審衡酌楊龍
火偵查筆錄作成之外部狀況為整體考量，並無顯不可信之情況存
在，是認其於檢察官偵訊時之證述，自有證據能力，原判決復已
於理由內論述綦詳。而楊龍火於案發時、地，以四千五百元向上
訴人購買海洛因一包（重約○．九公克），並已完成交易乙節，
經對照其於警詢與偵查中之供詞，始終一致，並無矛盾之處（見
偵查卷第七頁背面至第八頁、第八三頁）；雖其被問及是否認識
上訴人，於警詢時稱：「認識，為朋友關係」，而於偵查中則稱
：「在這之前沒有跟他見過面」，前後互異，惟楊龍火於警詢時
，已明確指認犯罪嫌疑人紀錄表（一）編號六之人即為上訴人無
訛，另於檢察官偵查中，檢察官問：「是否認得被告黃峰清？」
，答：「認得」，並當庭指認不移（見偵查卷第七六、八四頁）
，又證人鄭景文於原審結證稱：上訴人偶而帶楊龍火到伊家一起
吸食毒品等語（見原審卷第一○四頁背面），足見上訴人與毒品
買者楊龍火彼此認識，殊無誤指之可能。何況上訴人與楊龍火不
論原已認識或當天交易時認識，均與本案販賣第一級毒品罪之構
成要件及量刑輕重無關，而楊龍火被另案通緝，經第一、二審多
次傳拘無著，詳如前述，事實上已無法促其到庭行使對質詰問權
。原判決綜合各種證據，認定上訴人有本件犯行，就案內有關證
據，本於調查所得心證，分別定其取捨而為事實上之判斷，均已
於理由內詳加說明。並無上訴意旨所指之違背法令。其餘上訴意
旨，無非係對事實審法院採證認事之職權行使及原審已調查、判
決理由已說明或與本件犯罪構成要件無關之事項，仍執陳詞徒憑
己見再為事實上或細節上之爭執，亦非適法之第三審上訴理由。
應認其上訴為違背法律上之程式，予以駁回。
據上論結，應依刑事訴訟法第三百九十五條前段，判決如主文。
中    華    民    國  一○○  年    八    月    十    日
                      最高法院刑事第七庭
                          審判長法官  花  滿  堂  
                                法官  洪  昌  宏  
                                法官  徐  昌  錦  
                                法官  王  聰  明  
                                法官  謝  靜  恒  
本件正本證明與原本無異
                                      書  記  官  
中    華    民    國  一○○  年    八    月   十二   日
                                                      Q